臺灣臺南地方法院刑事判決　　　　　　　　　　　　　九十三年度訴字第七一四號
　　公　訴　人　臺灣臺南地方法院檢察署檢察官
　　被　　　告　丙　○　○
　　選任辯護人　本院公設辯護人　乙○○
右列被告因強盜案件，經檢察官提起公訴（九十三年度偵字第六六二二號），本院判
決如左：
    主  文
丙○○意圖為自己不法之所有，攜帶兇器，以強暴至使不能抗拒，而使他人交付其物
，未遂，處有期徒刑肆年。扣案水果刀壹把（含紙製刀鞘）及口罩壹個沒收。
    事  實
一、丙○○於民國九十三年六月二十四日凌晨零時五十五分許，穿著藍色外套並配戴
    口罩進入臺南縣歸仁鄉○○村○○○街二二二號ＳＴＯＰ便利超商，向店員丁○
    ○佯稱欲購買香菸，俟丁○○轉身拿取香菸之際，竟基於意圖為自己不法之所有
    及傷害之犯意，從長褲後袋取出其所有客觀上可作為兇器使用之水果刀一把（連
    同紙製刀鞘）進入櫃檯內，對丁○○喝令「錢拿出來」等使他人交付其物之話語
    後，旋即以水果刀揮向丁○○，以此強暴方式至使丁○○不能抗拒，因紙製刀鞘
    隨勢脫落，適丁○○舉起左手抵擋，丙○○遂將丁○○之左手食指割傷，致丁○
    ○受有左手食指一公分割裂傷之傷害。嗣因丁○○隨後以雙手抓住丙○○，將丙
    ○○推出櫃檯，使之撞倒在店內置物架下，並趁機奪取該把水果刀後，將丙○○
    制伏而未遂，經報警當場逮捕丙○○，並扣得丙○○所有之水果刀一把（含紙製
    刀鞘）及口罩一個。
二、案經丁○○訴由臺南縣警察局歸仁分局報請臺灣臺南地方法院檢察署檢察官偵查
    起訴。
    理  由
一、右揭犯罪事實，業據被告丙○○於本院審理時自白承認（見本院卷第四二頁），
    核與證人即告訴人丁○○所為證述相符（見警卷第六、七頁，本院卷第四三頁至
    第四七頁），復有診斷證明書一紙（見警卷第九頁）、現場簡圖一張（見警卷第
    十五頁）、監視器影像磁片五片（外放）及監視器翻拍照片十張（見警卷第十六
    頁至第二五頁）在卷可稽，另有扣案水果刀一把（含紙製刀鞘）及口罩一個可資
    佐證（見偵查卷第三頁），足認被告自白確與事實相符。綜上，本案事證明確，
    被告犯行堪已認定。
二、論罪科刑：
  (一)按刑法第三百三十條加重強盜罪之規定，既以刑法第三百二十一條第一項各款情
    形作為加重條件，因此對於刑法第三百二十一條第一項各款情形之解釋，自得援
    用作為加重強盜罪各加重要件之解釋。刑法第三百二十一條第一項第三款所稱之
    攜帶兇器竊盜罪，係以行為人攜帶兇器竊盜為其加重條件，此所謂兇器，其種類
    並無限制，凡客觀上足對人之生命、身體、安全構成威脅，具有危險性之兇器均
    屬之（最高法院七十九年臺上字第五二五三號判例要旨）。查被告丙○○所攜帶
    持以強盜之水果刀一把，客觀上足以對人之生命、身體、安全構成威脅，具有危
    險性，自屬兇器無疑。
  (二)核被告丙○○所為，係犯刑法第二百七十七條第一項之傷害罪、刑法第三百三十
    條第一項、第二項之強盜未遂罪，而有同法第三百二十一條第一項第三款攜帶兇
    器之情形，為攜帶兇器強盜未遂罪。原起訴書雖漏未記載刑法第二百七十七條第
    一項之傷害罪，惟於起訴事實業已敘及，告訴人丁○○亦有提出告訴（見警卷第
    七頁），且與原起訴攜帶兇器強盜未遂罪部分，有牽連犯之裁判上一罪關係，自
    屬在本院之審判範圍內，本院自得予以審理，併此敘明。被告進入便利超商持刀
    行搶，已著手於強盜行為之實行而不遂，為刑法第二十五條之未遂犯。又被告以
    持刀傷害店員之方式，用以遂行強盜財物之目的，有方法目的之牽連關係，所犯
    傷害罪及攜帶兇器強盜未遂罪二罪間，應依刑法第五十五條之規定論以牽連犯，
    並從一重之攜帶兇器強盜未遂罪處斷。又被告已著手於強盜行為之實行而不遂，
    尚未有實害發生，依刑法第二十六條前段規定，按既遂犯之刑度減輕之。爰審酌
    被告曾有槍砲彈藥刀械管制條例前科，有臺灣高等法院被告全國前案紀錄表一份
    在卷可稽（見本院卷第四頁），持用凶器強盜對社會治安及個人生命、身體所造
    成之危害，對被害人丁○○業已造成傷害，且未達成和解等犯罪手段及所生之危
    險與損害，惟被告犯罪後始終坦承犯行，犯後態度尚稱良好等一切情狀，量處如
    主文所示之刑，以資懲儆。
  (三)扣案水果刀一把（含紙製刀鞘）及口罩一個，為被告所有供本件強盜所用之物，
    ，業據被告供承在卷（見本院卷第二七頁），應依刑法第三十八條第一項第二款
    之規定宣告沒收。至於公訴人請求本院宣告被告褫奪公權四年部分，按褫奪公權
    ，乃褫奪為公務員、公職候選人及行使選舉、罷免、創制、複決四權之資格，且
    須依犯罪之性質，認為有褫奪公權之必要者，始得為之，刑法第三十六條、第三
    十七條第二項定有明文，按照刑法第三十七條第二項規定，褫奪公權與否法院原
    有自由裁量之權（最高法院二十九年度上字第一四八七號判例要旨參照）。而褫
    奪公權與否，必須衡量個別犯罪之性質，藉由上開資格之限制，以減少行為人再
    度危害社會之機會。查本案被告丙○○並非具有公職人員身分，本案之具體犯罪
    情形也與上開褫奪公權之內容無關，被告亦無有何危害公權行使之情事存在，本
    院裁量結果，認為無庸對被告為褫奪公權之宣告，併此敘明。
據上論斷，應依刑事訴訟法第二百九十九條第一項前段，刑法第二百七十七條第一項
、第三百二十一條第一項第三款、第三百三十條第一項、第二項、第二十六條、第五
十五條、第三十八條第一項第二款，判決如主文。
本案經檢察官甲○○到庭執行職務。
中      華      民      國      九十三      年     九     月     八     日
                            臺灣臺南地方法院刑事第一庭
                                審判長  法  官   侯明正
                                        法  官   柯顯卿
                                        法  官   李東柏
右正本證明與原本無異。
如不服本判決，應於判決送達後十日內向本院提出上訴狀( 應附繕本 )。
                                        書記官   李國敬
中      華      民      國      九十三      年     九     月     八     日
附錄本案論罪科刑法條全文：
刑法第二百七十七條第一項
傷害人之身體或健康者，處三年以下有期徒刑、拘役或一千元以下罰金。
刑法第三百三十條第一項、第二項
犯強盜罪而有第三百二十一條第一項各款情形之一者，處七年以上有期徒刑。
前項之未遂犯罰之。
刑法第三百二十一條第一項第三款
犯竊盜罪而有左列情形之一者，處六月以上、五年以下有期徒刑：
三  攜帶兇器而犯之者。
